臺灣臺北地方法院行政訴訟判決　
111年度交字第311號
111年11月3日言詞辯論終結
原      告  章啓光  
被      告  臺北市交通事件裁決所

代  表  人  蘇福智  
訴訟代理人  吳維中  
上列當事人間交通裁決事件，原告不服被告111年4月29日北市裁
催字第22-A00H3R179號、第22-A00H3R180號裁決，提起行政訴訟
，本院判決如下：
    主  文
原告之訴駁回。
訴訟費用新臺幣參佰元由原告負擔。
    事實及理由
一、事實概要：
　　原告章啓光（下稱原告）駕駛000-0000號自用小客車（下稱
    系爭車輛），於民國110年11月15日下午2時19分許，在臺北
    市松山路與臺北市忠孝東路5段路口，因有「在多車道左轉
    彎（迴轉），不先駛入內側車道」、「轉彎車不讓直行車先
    行」之違規行為，被臺北市政府警察局信義分局（下稱舉發
    機關）依道路交通管理處罰條例（下稱道交條例）第48條第
    1項第4款、第6款規定，以掌電字第A00H3R179號、第A00H3R
    180號舉發違反道路交通管理事件通知單（下分別稱A、B舉
    發單，合稱系爭舉發單）予以舉發，並載明應到案日期為11
    0年12月15日前。原告未於應到案日期前向被告提出申訴，
    被告即於111年4月29日以原告於上開時、地有「在多車道左
    轉彎，不先駛入內側車道」、「轉彎車不讓直行車先行」之
    違規事實，依道交條例第48條第1項第4款、第6款規定，以
    北市裁催字第22-A00H3R179號、第22-A00H3R180號裁決（下
    分別稱A、B處分，合稱原處分）對原告裁處罰鍰共新臺幣（
    下同）2,100元，並共記違規點數2點，原處分於111年5月3
    日對原告送達。原告不服，於111年5月23日向本院提起行政
    訴訟。
二、原告起訴主張：
　　原告當時行駛於忠孝東路東往西本來是要直走，但燈號突然
    轉為黃燈，原告考量如果煞車不及可能會越過白線被罰得更
    重，遂向左轉彎，惟此時對向突然有一輛直行車突然衝出來
    ，原告及時煞車，並未擋住直行車直行，當時兩車亦未發生
    碰撞，且該車突然衝出來顯然其闖黃燈之時間點更為嚴重。
    又松山路與臺北市忠孝東路5段之路口設計不良，不符合交
    通需求等語。並聲明：原處分撤銷。
三、被告則以：
　　經檢視監視器畫面，影片時間110/11/15 14；19；50忠孝東
    路與松山路口有車輛在內側車道等待左轉110/11/15 14；19
    ；59系爭車輛出現從中間車道往前，影片時間14:50:02系爭
    車輛左轉彎欲通過系爭地點，險與對向直行車發生事故，出
    現急速煞車聲音。按道交條例及道路交通安全規則有關「讓
    車」之規定，旨在確認行車順序及劃分道路路權，以維護交
    通往來之安全，故所謂「讓」，當指車輛駕駛人必須待有路
    權之他車通過，安全無虞時，始能再繼續通行之謂，原告為
    轉彎車輛，應先待有路權之他車通過後，在安全無虞之狀態
    下，進行轉彎的動作，始符合處罰條例及安全規則「讓車」
    之目的，且查道路交通安全規則，路口路權規定並未因車輛
    行駛距離而有所變更，左轉車輛仍有其注意及禮讓之義務。
    原告未依上開規定讓車因而肇事，明顯違反上開安全規則規
    定等語。並聲明：原告之訴駁回。
四、本院之判斷：
㈠、按「汽車行駛至交岔路口，其行進、轉彎，應依下列規定：
    五、左轉彎時，應距交岔路口三十公尺前顯示方向燈或手勢
    ，換入內側車道或左轉車道，行至交岔路口中心處左轉，並
    不得占用來車道搶先左轉。…七、轉彎車應讓直行車先行。
    」，道路交通安全規則第102條第1項第5款、第7款定有明文
    。次按「汽車駕駛人轉彎時，有下列情形之一者，處新臺幣
    600元以上1,800元以下罰鍰：四、在多車道右轉彎，不先駛
    入外側車道，或多車道左轉彎，不先駛入內側車道。…六、
    轉彎車不讓直行車先行。」、「汽車駕駛人有下列各款所列
    條款之一者，除依原條款處罰鍰外，並予記點：一、有…第4
    8條…情形之一者，各記違規點數1點。」道交條例第48條第1
    項第4款、第6款、第63條第1項第1款亦有規定。
㈡、經查，原告駕駛系爭車輛，於110年11月15日下午2時19分許
    ，在臺北市松山路與臺北市忠孝東路5段口前，因有「在多
    車道左轉彎（迴轉），不先駛入內側車道」、「轉彎車不讓
    直行車先行」之違規行為，遭舉發機關執勤員警製單舉發，
    經被告審認原告違規情節後，仍認違規事實明確，乃依道交
    條例第48條第1項第4款、第6款規定，以原處分裁處原告罰
    鍰共2,100元，並共記違規點數2點等情，有系爭舉發單（本
    院卷第53頁）、原處分（本院卷第13-15頁）、採證光碟（
    本院卷第31頁）、舉發機關員警職務報告（本院卷第57頁）
    、採證影像譯文（本院卷第59頁）在卷可稽，核堪採認為真
    實。
㈢、經本院當庭勘驗被告所提供之採證光碟（檔案名稱「違規影
    像1_A00H3R179、A00H3R180」），畫面時間14：20：02可見
    系爭車輛從畫面上方右側道路車道左轉入忠孝東路，隨後員
    警上前指揮系爭車輛於路邊停靠，觀本院當庭勘驗時所擷取
    之影像畫面截圖，可見系爭車輛並未先駛入該車道最內側之
    車道即左轉彎，且於左轉彎時險些與對向直行車發生碰撞，
    兩車相距甚近（本院卷第107頁、第131-133頁）。再觀諸本
    件舉發機關員警之職務報告略以：「…於14時15分許見信義
    區忠孝東路五段與松山路口，忠孝東路五段東往西方向中間
    車道突左轉一輛自小客欲往松山路，此時西往東方向仍有汽
    、機車直行中，導致雙邊緊急煞車差點撞上…」等語，是足
    見原告確有「在多車道左轉彎（迴轉），不先駛入內側車道
    」、「轉彎車不讓直行車先行」之違規行為。
㈣、原告主張，原告本係直行，見號誌轉為黃燈未免超越白線遂
    左轉彎等語。經查，依上開道交條例第48條第1項第4款、道
    路交通安全規則第102條第1項第5款規定，汽車駕駛人行駛
    至交岔路口左轉彎，應距交岔路口30公尺前換入內側車道或
    左轉車道，否則即屬道交條例第48條第1項第4款規定之違規
    行為，原告未於距交岔路口30公尺前先駛入內側車道準備左
    轉，而係於行駛至路口時於中間車道逕行左轉彎，即已該當
    道交條例第48條第1項之違規行為，縱認原告前開所述屬實
    ，在未有任何交通指揮人員指揮交通之情形下，原告仍應遵
    守道路交通安全規則相關規定行駛，否則倘駕駛人主觀上逕
    認當時為黃燈未免超越白線得左轉，而恣意違反道路交通安
    全規則規定行駛，將導致交通秩序大亂，且影響其他用路人
    之行車安全。是原告前開主張，亦難採信。
㈤、又原告雖主張，原告有及時煞車，未擋住直行車直行，且兩
    車並未發生碰撞，直行車闖黃燈時間點更為嚴重云云。惟按
    道交條例及道路交通安全規則有關「讓車」之規定，旨在確
    認行車順序及劃分道路路權，以維護交通往來之安全，待有
    路權之他車輛駕駛人通過，安全無虞時，始能再繼續通行之
    謂；以此解釋左轉彎車應暫停讓直行車先行規定之旨，左轉
    彎車除應先暫停於交岔路口，讓直行車先行通過外，在左轉
    彎駛進路口之過程中，也須隨時注意對向車道直行來車之車
    況，作讓停之準備。是以原告系爭車輛行駛至前揭交岔路口
    欲左轉時，自須在交岔路口前停車、觀察，禮讓對向直行來
    車先行，待確認對向車道已無直行來車，安全無虞時，方得
    起步完成左轉，本件原告未在交岔路口前停車、觀察待對向
    直行車通過，即逕行左轉彎，致與直行車輛險些發生碰撞，
    自有轉彎車未讓直行車之違規行為。且當時直行燈號為黃燈
    ，對向直行車自得直行行駛，原告應有禮讓對向直行來車先
    行之義務，原告稱直行車闖黃燈時間點更為嚴重等語，僅為
    卸責之詞，尚屬無據。是原告之主張，亦不可採。
㈥、至原告主張，違規路口之設計不良，不符合交通需求云云。
    惟按駕駛人駕駛車輛、大眾捷運系統車輛或行人在道路上，
    應遵守道路交通標誌、標線、號誌之指示、警告、禁制規定
    ，並服從執行交通勤務之警察或依法令執行指揮交通及交通
    稽查任務人員之指揮，道交條例第4條第2項定有明文。又汽
    車駕駛人駕駛汽車，應遵守道路交通標誌、標線、號誌之指
    示，道路交通安全規則第90條前段亦有明文。道路交通標誌
    、標線、號誌，係交通主管機關依道路交通狀況及用路人之
    需要而依法設置，故駕駛人有遵守標誌、標線、號誌指示之
    義務。而標線之設置係主管機關斟酌交通安全之需要，視實
    際情況，本於權責定之，有其裁量空間，法院自應尊重該交
    通標誌、號誌、標線之構成要件效力，而不得介入審查其合
    法性，僅能就該對物之一般行政處分（即交通標誌、號誌、
    標線）之構成要件效力所據以作成之原處分本身是否有違法
    之情形加以審查。若原告就違規地點之左轉車道之規劃，認
    有不符於道路交通標誌標線號誌設置規則相關規定之情事，
    可循正當行政救濟途徑，向各該路段標線劃設之權責主管機
    關陳述反映，促其檢討改善，或另循訴願、行政訴訟之爭訟
    途徑救濟，惟在該路段之標線劃設未依法定程序變更前，所
    有用路人仍應有遵守之義務，倘所有汽、機車駕駛人見主管
    機關所設置之標線、標誌或號誌，全憑主觀之認知，認為設
    置不當即可恣意違反，則如何建立道路上所劃設標誌、標線
    或號誌之公信力，交通安全之秩序亦將無從建立，其他用路
    人之生命、財產安全，將失去保障。是原告上開主張，自不
    可採為撤銷原處分之理由。
五、綜上所述，原告於事實概要欄所載時、地，有如事實概要欄
    所示之違規行為，事證明確，經被告於111年4月29日依道交
    條例第48條第1項第4款、第6款規定，以原處分裁處原告罰
    鍰共2,100元，並共記違規點數2點，核無違誤。原告訴請撤
    銷原處分，為無理由，應予駁回。
六、本案判決基礎已臻明確，兩造其餘攻擊防禦方法及訴訟資料
    ，經本院審核後，認與判決結果不生影響，且無調查之必要
    ，爰不一一論述及調查，併此敘明。
七、第一審裁判費為300元，依法應由敗訴之原告負擔，且係原
    告於起訴時繳納，爰確定第一審訴訟費用如主文第2項所示
    。
八、結論：原告之訴為無理由，依行政訴訟法第98條第1項前段
    、第237條之8第1項，判決如主文。
中　　華　　民　　國　　111 　年　　11　　月　　24　　日
                  行政訴訟庭　　法　官　張瑜鳳 
上為正本係照原本作成。
如不服本判決，應於送達後20日內，向本院提出上訴狀並表明上
訴理由（原判決所違背之法令及其具體內容或依訴訟資料可認為
原判決有違背法令之具體事實)，其未載明上訴理由者，應於提
出上訴後 20 日內向本院補提理由書（上訴狀及上訴理由書均須
按他造人數附繕本，如未按期補提上訴理由書，則逕予駁回上訴
），並應繳納上訴裁判費新臺幣 750 元。
中　　華　　民　　國　　111 　年　　11　　月　　24　　日
                                書記官  張漪蕙